最高法院刑事判決　　　　　　一○○年度台上字第一四五四號
上　訴　人　柯建煌
上列上訴人因違反毒品危害防制條例案件，不服台灣高等法院台
中分院中華民國一○○年一月五日第二審判決（九十九年度上訴
字第一九八三號，起訴案號：台灣彰化地方法院檢察署九十八年
度偵字第九五五四號、九十八年度偵緝字第六０三號），提起上
訴，本院判決如下：
    主  文
上訴駁回。
    理  由
一、按刑事訴訟法第三百七十七條規定，上訴於第三審法院，非
以判決違背法令為理由，不得為之。是提起第三審上訴，應以原
判決違背法令為理由，係屬法定要件。如果上訴理由書狀並未依
據卷內訴訟資料，具體指摘原判決不適用何種法則或如何適用不
當，或所指摘原判決違法情事，顯與法律規定得為第三審上訴理
由之違法情形，不相適合時，均應認其上訴為違背法律上之程式
，予以駁回。本件上訴人柯建煌上訴意旨略稱：（一）、其未於
民國九十七年十二月十六日晚上十時二十七分許，在彰化市○○
路永和豆漿店前，販賣第二級毒品甲基安非他命予洪建森，亦未
向其收取新台幣（下同）五百元，當時是洪建森開車與其女友葉
育如同來，葉女可以證明此事，詎其向原審聲請傳喚葉育如，原
審未予傳喚，顯有應於審判期日調查之證據而未予調查之違法。
（二）、其僅受蘇裕祥之託打電話給林士華，請其與蘇裕祥聯絡
，並未介入其二人毒品交易行為，亦未從中牟利，不構成販賣第
二級毒品罪甚明，原審已傳喚林士華、蘇裕祥二人到庭證述明確
，卻仍採用派生證據之通訊監察譯文內容，作為不利於上訴人之
認定，顯違證據法則等語。
二、本件原審經審理結果，認為上訴人有其事實欄所載意圖營利
，於原判決附表（下稱附表）二、三所示時、地，販賣第二級毒
品甲基安非他命予洪建森、蘇裕祥各一次之犯行。係以：１、附
表二之犯行，毒品買者洪建森於偵查中及第一審結證屬實，又有
渠以門號0000000000號行動電話與上訴人持用之門號
0000000000號行動電話聯絡購買毒品交付時、地之通
訊監察譯文附卷可稽。並經製作訊問筆錄之警員陳立峰、李嶽成
於原審結證稱：洪建森於製作筆錄時精神狀態正常，渠等沒有恐
嚇、脅迫、誘導等違反其自由意識而製作筆錄之情事。且洪建森
自承其自九十七年十二月起至九十八年二月初止，均在其住處施
用甲基安非他命（見九十八年度偵字第三八九一號卷第三七、四
五頁背面），又其於查獲時採尿送驗結果，確呈安非他命類陽性
反應，有彰化縣警察局刑警大隊偵二隊毒品犯罪嫌疑人尿液採驗
作業管制紀錄及詮昕科技股份有限公司出具之濫用藥物尿液檢驗
報告各一份在卷可佐（見原審卷第一五七、一五八頁），另洪建
森施用甲基安非他命案件，業經台灣彰化地方法院以九十八年度
易字第六一七號判處有期徒刑六月，易科罰金在案，有台灣高等
法院被告前案紀錄表及前開判決書各一份在卷可憑（見第一審卷
第四○至五一頁），均足資為上訴人販賣第二級毒品甲基安非他
命予洪建森之佐證，罪證已臻明確，並說明洪建森已於原審證稱
：葉育如未隨同前往永和豆漿店等語，上訴人於原審對該證詞復
表示無意見（見原審卷第一二五頁背面、一三○頁），故認無再
傳喚葉育如作證之必要。２、附表三之犯行，業據證人蘇裕祥於
偵查中及第一審結證供稱：伊向林士華購買甲基安非他命三千元
，約○．八公克，電話中說「四一」即是四分之一錢之甲基安非
他命，因打不通，所以請柯建煌聯絡等語（見第三九八一號偵查
卷第一五至一六頁，第一審卷第二六九至二七一頁）。林士華於
偵查及第一、二審審理中證稱：蘇裕祥要向柯建煌購買甲基安非
他命，因柯建煌不在彰化市，所以打電話叫伊出售甲基安非他命
四分之一錢，價格三千元，伊如數賣給蘇裕祥，一手交錢一手交
貨，約一星期後，將三千元交給柯建煌，因為我們合夥賣毒品，
把錢交給柯建煌再去調毒品等語（見偵字第三九八一號卷第一六
四至一六五頁，偵緝字第六○三號卷第七三頁，第一審卷第二七
二至二七五頁，第二審卷第一二七至一二九頁），並有通訊監察
譯文附卷可稽，事證至明。上訴意旨所辯：僅受託打電話聯絡，
未販賣毒品、未牟利云云，顯係卸責之詞，要無可採。因而就附
表三部分，撤銷第一審無罪判決，依修正前毒品危害防制條例第
四條第二項及刑法第二十八條共同正犯之規定，改判論處上訴人
共同販賣第二級毒品罪（原判決附表三宣告刑欄漏載共同二字，
應予補充，附此說明）；就附表二部分，維持第一審之科刑判決
，論處上訴人販賣第二級毒品之罪刑（均累犯，處有期徒刑八年
六月、八年；與附表一所示販賣第一級毒品三罪，駁回上訴部分
＜均累犯，均依刑法第五十九條規定減輕其刑＞，各處有期徒刑
十七年二月、十七年、十七年；定應執行刑二十一年暨相關沒收
之宣告）。已詳敘其調查、取捨證據之結果及憑以認定犯罪事實
之心證理由。從形式上觀察，並無違反經驗、論理法則或其他足
以影響判決結果之違法情形存在。另查：（一）、刑事訴訟法所
稱依法應於審判期日調查之證據，係指與待證事實有重要關係，
在客觀上顯有調查必要性之證據而言，故其範圍並非漫無限制，
必其證據與判斷待證事實之有無，具有關連性，得據以推翻原判
決所確認之事實，而為不同之認定者方屬之，若僅係枝節性問題
，或所證明之事項已臻明瞭，當事人聲請調查之證據，僅在延滯
訴訟，甚或就同一證據再度聲請調查，自均欠缺其調查之必要性
，原審未依聲請為無益之調查，皆無違法可言。本件上訴人於原
審聲請傳喚證人葉育如證明其無販賣甲基安非他命予洪建森之事
實，惟查上訴人此部分犯行明確，已如前述，且洪建森復於原審
證稱：葉育如當天晚上未隨同前往永和豆漿店等語，上訴人就此
亦不爭執（見原審卷第一三○頁），故認無再傳喚之必要。原審
已詳為說明其理由（見原判決第二三頁），經核於法無違，難謂
有上訴意旨所指調查未盡之違法。（二）、證據之取捨與事實之
認定，為事實審法院之職權，倘其採證認事並不違背證據法則，
即不得任意指為違法。又供述證據前後，雖稍有參差或互相矛盾
，事實審法院非不可本於經驗法則，斟酌其他證據，作合理之比
較，定其取捨。從而供述證據之一部認為真實者予以採取，亦非
證據法則所不許。由上所述，原判決已說明其就案內所有證據，
本於調查所得心證，分別定其取捨，而憑以認定上訴人與林士華
共同意圖營利，販賣甲基安非他命予蘇裕祥之依據及理由，並敘
明蘇裕祥、林士華二人另於偵查中及第一審翻異前詞，稱上訴人
未共同販賣甲基安非他命予蘇裕祥，林士華亦未將收取之三千元
交付上訴人云云，均為迴護之詞，無從據為有利於上訴人認定之
理由（見原判決第三○頁倒數第七行以下至第三一頁第二行），
難謂有違反證據法則或判決不備理由之情形。綜上所述，本件上
訴意旨乃徒就原判決已說明之事項，及原審採證、認事之職權行
使，任憑己見，漫為事實上之爭執。核其指摘，俱非適法之第三
審上訴理由，其上訴違背法律上之程式，應予駁回。
三、按上訴得對於判決一部為之，未聲明為一部者，視為全部上
訴，刑事訴訟法第三百四十八條第一項定有明文。上訴人對原判
決不服，提起上訴，未聲明為一部上訴，依前開規定，應視為全
部上訴。查第三審上訴書狀，應敘述上訴之理由，其未敘述者，
得於提起上訴後十日內補提理由書於原審法院，已逾上述其間，
而於第三審法院未判決前仍未提出上訴理由書狀者，第三審法院
應以判決駁回之，刑事訴訟法第三百八十二條第一項、第三百九
十五條後段規定甚明。本件上訴人就附表一所示販賣第一級毒品
部分，不服原審判決，於一○○年一月十七日提起上訴，並未敘
述理由，迄今逾期已久，於本院未判決前仍未提出，依上開規定
其上訴自非合法，應併予駁回。
據上論結，應依刑事訴訟法第三百九十五條，判決如主文。
中    華    民    國  一○○  年    三    月  二十四  日
                      最高法院刑事第八庭
                          審判長法官  花  滿  堂  
                                法官  黃  正  興  
                                法官  洪  昌  宏  
                                法官  徐  昌  錦  
                                法官  王  聰  明  
本件正本證明與原本無異
                                      書  記  官  
中    華    民    國  一○○  年    三    月  二十八  日
                                                      Ｅ